【裁判字號】    97,易,708
【裁判日期】    970702
【裁判案由】    違反商標法
【裁判全文】
臺灣士林地方法院刑事判決               97年度易字第708號
公  訴  人  臺灣士林地方法院檢察署檢察官
被      告  甲○○
上列被告因違反商標法案件，經檢察官提起公訴（96年度偵字第
10321 號），被告於本院準備程序期日就被訴事實為有罪之陳述
，經本院裁定本案改以簡式審判程序進行審理後，判決如下：
    主  文
甲○○明知未得商標權人同意，於同一商品，使用相同之註冊商
標之商品而販賣，處有期徒刑伍月，如易科罰金以新台幣壹仟元
折算壹日，減為有期徒刑貳月拾伍日，如易科罰金以新台幣壹仟
元折算壹日。
扣案如附表二所示之仿冒商品佰拾肆支，均沒收。
    事  實
一甲○○明知附表一「商標圖樣」欄所示之商標圖樣，分別係附
  表一「商標專用權人」欄所示之瑞士商勞力士公司、日商三麗
  鷗股份有限公司等向我國經濟部中央標準局（現改制為經濟部
  智慧財產局）申請註冊登記，而取得於附表一所示專用期限內
  指定使用於各類手錶等商品之商標權，竟基於意圖營利之反覆
  、延續之單一犯意，明知附表二所示之仿冒商品上所標示與附
  表一商標圖樣相同之圖樣，乃係未得附表一「商標專用權人」
  欄所示之瑞士商勞力士公司等公司同意，於同一商品，使用相
  同之上開註冊商標之商品，仍自民國94年間某日，在臺北市○
  ○區○○街1 號騎樓下其所擺設之攤位前，向姓名年籍不詳之
  成年男子，以每件約新臺幣（下同）500 元至1,000 元之價格
  ，購入上開仿冒商品後，將之置於攤位下方之地板上，於有熟
  客詢問時，即以每件商品1,500 元至2,000 元不等之價格，販
  賣予不特定之熟客牟利，迄至96年1 月28日下午2 時33分，為
  警在上址攤位當場查獲，並扣得如附表二所示之仿冒手錶，始
  悉上情。
二案經瑞士商勞力士公司、亞米茄公司、瑞奇蒙國際公司、荷蘭
  商卡地亞國際公司訴由內政部警政署保安警察第二總隊第一大
  隊第一中隊報告臺灣士林地方法院檢察署檢察官偵查起訴。
    理  由
一本件被告所犯非死刑、無期徒刑、最輕本刑為3 年以上有期徒
  刑之罪，或高等法院管轄第一審之案件，被告於本院準備程序
  中，就被訴事實為有罪之陳述，經告以簡式審判程序之旨，並
  聽取檢察官、被告之意見後，本院裁定進行簡式審判程序，是
  本件之證據調查，依刑事訴訟法第273 條之2 規定，不受同法
  第159 條第1 項、第161 條之2 、第161 條之3 、第163 條之
  1 及第164 條至第170 條規定之限制，合先敘明。
二上揭事實，迭據被告甲○○於警訊、偵查及本院審理中坦承不
  諱。經查，如附表一所示之商標圖樣係附表一所示商標專用權
  人向經濟部中央標準局（現改制為經濟部智慧財產局）申請註
  冊，而取得於附表一所示之專用期限內指定使用於各類手錶等
  商品之商標權等情，有經濟部智慧財產局商標資料檢索等影本
  在卷可稽。此外，本件扣案如附表所示之仿冒商品經通過薈萃
  商標協會有限公司訓練之丙○○及臺灣國際專利法律事務所蘇
  芳儀鑑定，均屬仿冒附表一商標圖樣之商品等情，業據證人丙
  ○○於警詢證述在卷，並有薈萃商標協會有限公司出具之委任
  鑑定聲明書、丙○○出具之鑑定證明書、臺灣國際專利法律事
  務所出具之鑑視證明、鑑視結果附卷可參（參偵卷第26至28、
  49 、50 頁），而扣案如附表二所示之仿冒商品，在商品顯著
  之處，均有相同於附表一所示之商標圖樣，則有扣案之前述物
  品及現場採證照片可佐。是被告所販賣商品之商標顯與商標權
  人註冊之商標相同，且使用於登記專用權之商品上，至臻明確
  。本件事證明確，被告犯行堪以認定，應依法論科。
三核被告所為，係犯商標法第82條之販賣仿冒商標商品罪。又按
  刑事法若干犯罪行為態樣，本質上原具有反覆、延續實行之特
  徵，立法時既予特別歸類，定為犯罪構成要件之行為要素，則
  行為人基於概括之犯意，在密切接近之一定時、地持續實行之
  複次行為，倘依社會通念，於客觀上認為符合一個反覆、延續
  性之行為觀念者，於刑法評價上，即應僅成立一罪，俾免有重
  複評價、刑度超過罪責與不法內涵之疑慮；學理上所稱「集合
  犯」之職業性、營業性或收集性等具有重複特質之犯罪均屬之
  ，例如經營、從事業務、收集、販賣、製造、散布等行為概念
  者是（最高法院95年度台上字第1079號判決參照）。查本件被
  告販賣仿冒他人商標手錶之營業性行為，係在密集期間內以相
  同之方式持續進行，未曾間斷，是此販賣仿冒品之犯行，即具
  有反覆、延續實行之特徵，從而在行為概念上，縱有多次販賣
  之舉措，仍應評價認係包括一罪之集合犯而論以一罪。另被告
  行為後，須法律有變更，才有新舊法之比較，本件被告違反商
  標法，既賡續犯至96年1 月28日刑法修正公布生效施行後之95
  年7 月12日止，係屬跨連新舊刑法之一個集合行為，其行為終
  了在新刑法施行後，應逕行適用修正後刑法之相關規定，即不
  生新舊法比較及從輕原則適用之問題，併此敘明（最高法院89
  年台非字第186 號判例就同屬單一犯罪性質之繼續犯所示見解
  可資參照）。爰審酌被告前有違反商標法之前科（有臺灣高等
  法院被告前案紀錄表在卷足稽），為圖私利再犯侵害名牌商品
  之商標權，其忽視智慧財產權之規範要求，查獲仿冒品之數量
  共計334 支，本不宜寬貸，惟念及被告犯後坦承犯行，知所悔
  悟及其犯罪之動機、目的、手段、販賣仿冒商品之時間暨其等
  生活狀況等一切情狀，量處如主文所示之刑，並諭知易科罰金
  之折算標準。被告上開犯行，犯罪時間在96年4 月24日以前，
  所犯上開罪名，符合中華民國96年罪犯減刑條例有關減刑之規
  定，爰依該條例第2 條第1 項第3 款之規定減其刑期二分之一
  。
四扣案仿冒如附表二所示仿品手錶共334 支，係被告犯商標法第
  82條之罪所販賣之物，不問屬於被告與否，均依商標法第83條
  之規定諭知沒收。另扣案之4 支凱蒂貓錶、1 支黑色雷達錶（
  本院另以黃色牛皮紙袋裝置），非仿冒之手錶（詳下述），自
  無從諭知沒收。
五公訴意旨另認：被告販賣之仿冒手錶，除前述334 支外，另有
  仿冒凱蒂貓之手錶4 支，及仿冒之雷達手錶1 支（此5 支手錶
  本院另以黃色牛皮紙袋裝置）告購得上揭仿冒手錶後，有在上
  址攤位陳列，此部分涉有商標法第82條之明知為仿冒商品，意
  圖販賣而陳列罪云云。查：
  (一)按犯罪事實應依證據認定之，無證據不得認定其犯罪事實，
    又不能證明被告犯罪者，應諭知無罪判決，刑事訴訟法第
    154 條、第301 條第1 項分別定有明文。而刑事訴訟上證明
    之資料，無論為直接證據或間接證據，均須達於通常一般之
    人均不致有所懷疑，而得確信其真實之程度，始得據為有罪
    之認定，若其關於被告是否犯罪之證明未能達此程度，而有
    合理之懷疑存在，致使無從形成有罪之確信，根據「罪證有
    疑，利於被告」之證據法則，即不得據為不利被告之認定，
    此有最高法院76年台上字第4986號判例可稽。
  (二)據證人即前述告訴人之代理人乙○○於本院證稱：被告指稱
    非仿冒品之黑色雷達錶，經我們薈萃商標協會有限公司臺灣
    聯絡處鑑定係屬真品，非仿冒商標之仿品等語（見本院97年
    6 月11日審理筆錄），而被告指稱真品之前述4 支凱蒂貓錶
    ，經臺灣國際專利法律事務所黃國媛鑑定確係真品，非仿冒
    品等情，有該事務所陳報狀及檢送之鑑視證明、鑑視結果等
    在卷可徵。是扣案本院另以黃色牛皮紙袋裝置之凱蒂貓錶4
    支、黑色雷達錶1支均係真品，應可認定。
  (三)再被告堅決否認購入仿冒手錶後，有將之陳列在攤位上，辯
    稱：是放在攤位下之地板上待熟客來再出售等語，查依卷附
    採證照片，並無法證明被告有將仿冒之手錶置於攤位上陳列
    ，檢察官就此亦未舉證，而販賣仿冒商品者之，為免遭追緝
    ，未將仿冒商品陳列在攤位或商店，而係待熟客詢問時，再
    取出出售，此並不違常情，被告上開所辯，難謂不可採。
  (四)綜上，公訴人所指被告上揭之犯行，自屬犯罪不能證明。此
    部分犯罪不能證明，原應為無罪之諭知，然因檢察官認此部
    分與已起訴且經本院論罪科刑部分，有高低度之吸收關係，
    爰不另為無罪之諭知。
六據上論斷，應依刑事訴訟法第299 條第1 項前段、第273 條之
  1 第1 項，商標法第82條、第83條，刑法第11條、第41條第1
  項前段，中華民國96年罪犯減刑條例第2 條第1 項第3 款、第
  7條，判決如主文。
七本案經檢察官湯偉祥到庭執行職務。
中    華    民    國    97    年    7     月    2     日
                  刑事第三庭  法  官      江翠萍
以上正本證明與原本無異。
如不服本判決，應於收受送達後10日內向本院提出上訴書狀，其
未敘述上訴理由者，應於上訴期間屆滿後20日內向本院補提理由
書狀（均須按他造當事人之人數附繕本）。
                              書記官      陳慧玲
中    華    民    國    97    年    7     月    2     日
附錄本案論罪科刑法條：
商標法第82條
明知為前條商品而販賣、意圖販賣而陳列、輸出或輸入者，處一
年以下有期徒刑、拘役或科或併科新臺幣5 萬元以下罰金。
商標法第83條
犯前二條之罪所製造、販賣、陳列、輸出或輸入之商品，或所提
供於服務使用之物品或文書，不問屬於犯人與否，沒收之。


司法院資訊處製作；財團法人民間司法改革基金會備份。
